【裁判字號】    91,上訴,966
【裁判日期】    920107
【裁判案由】    殺人未遂
【裁判全文】
臺灣高等法院臺南分院刑事判決               九十一年度上訴字第九六六號   Ｃ
      上  訴  人  臺灣臺南地方法院檢察署檢察官
      被      告  甲  ○  ○
      指定辯護人  本院公設辯護人  己  ○  ○
右上訴人因被告殺人未遂案件，不服臺灣臺南地方法院九十年度訴字第七七九號中華
民國九十一年二月五日第一審判決（起訴案號：臺灣臺南地方法院檢察署九十年度偵
字第三四五二、三九八八號），提起上訴，本院判決如左：
      主      文
上訴駁回。
      理      由
一、公訴意旨略以：甲○○與張淵授（經判處有期徒刑六年確定）及其餘年籍不詳之
    男子數名，共同基於殺人之犯意聯絡，於九十年二月二十八日凌晨二時許，在臺
    南縣關廟鄉○○村○○路○段一四二號前，分持椅凳毆打，或持不明刀械猛砍乙○○頭部、胸、手腕、右肩及右背等足以危及生命之身體重要部位，經旁人及時
    送醫，始免於難。因認被告甲○○涉犯殺人未遂罪嫌云云。
二、按犯罪事實應依證據認定之，無證據不得推定其犯罪事實；又不能證明被告犯罪
    者，應諭知無罪之判決；刑事訴訟法第一百五十四條、第三百零一條第一項分別
    定有明文。又認定不利於被告之事實，須依積極證據，苟積極證據不足為不利於
    被告事實之認定時，即應為有利於被告之認定，更不必有何有利之證據。再事實
    之認定，應憑證據，如未能發現相當證據，或證據不足以證明，自不能以推測或
    擬制之方法，為裁判基礎。又告訴人之告訴，本以使被告受刑事訴追為目的，故
    其陳述是否與事實相符，自應調查其他證據，以資審認，苟其所為攻擊之詞，尚
    有瑕疵，則在此瑕疵未予究明以前，即不能遽採為斷罪之基礎，最高法院三十年
    上字第八一六號判例、四十年臺上字第八六號、五十二年臺上字第一三００號、
    六十一年臺上字第三０九九號判例可資參照。
三、公訴人認甲○○涉犯殺人未遂罪嫌，無非係以當時在現場之毆俊宏指證為其所憑
    論據。訊據甲○○則堅決否認犯行，辯稱：當時伊與戊○○路過，因現場圍很多
    人，才停下來看幾分鐘，伊不認識張淵授，不知道丁○○為何指認伊等語。
四、經查：
（一）甲○○歷次偵審中，均陳稱與友人戊○○前往伊岳母家途經該地乙節，核與證
      人戊○○於於原審證述情節相符（詳原審卷第七一頁），且於本院調查時，戊○○雖未到庭，惟亦具狀陳稱：「我跟甲○○先去吃東西，吃完東西和他說要
      去岳母家泡茶，我們兩人就騎著機車，先到一家便利商店買瓜子，回他岳母家
      的大路上，路旁有好幾個人在那裡，中年人也有、年輕人也有，我們就好奇的
      停下來看幾分鐘，我就說不要看了等一下『掃到颱風尾』那時光線不是很清楚
      ，看到有人在那裡打架，我們也不敢再停留馬上就騎車走了‧‧‧」等語，此
      有戊○○信函在卷可參，則甲○○所辯：與戊○○路過等語，尚非無憑。
（二）告訴人乙○○於警訊、偵查中除指認同案被告張淵授外，陳稱：天色昏暗、被
      打得很嚴重，無法辨識等語（詳警卷第二頁、九十年度偵字第三四五二號偵查
      卷第四六頁反面），均未確實指認甲○○有出手毆打情事，其雖於原院審理時
      指認甲○○亦參與犯案，且陳稱有二把刀云云，然此與其於警訊、偵查中所述
      大相逕庭，亦與證人丁○○所述只見一把刀等情不同，其於案發記憶尚清之時
      ，無法指認，反於事隔八個月之後，可以清楚指認甲○○犯案，其指訴甲○○
      涉案，顯與事理不合。又於本院調查時，乙○○陳稱：「（看到甲○○打你？
      ）我沒有看到，當時我嚇到了。並沒有辦法分辨何人打我，在原審有一位證人
      （即丁○○）稱甲○○有打我」等語在卷（詳本院九十一年十月二十二日訊問
      筆錄），顯見乙○○並未看到甲○○出手毆打，而係依丁○○指證而對甲○○
      提出本件告訴。
（三）證人丁○○雖於偵查中指證甲○○與同案被告張淵授參與毆打乙○○，惟其係
      依據偵查卷內照片指認（詳九十年度偵字第三四五二號偵查卷第四六頁反面）
      ，且據乙○○於原審陳稱：「（丁○○是誰？）他是我朋友，他在國城家。」
      「（丁○○是否有跟你一起在等海南？）起先他有跟我去，但後來他回去了。
      」「（他如何會看到你被殺的情形？）因為我被殺時他們都有出來看」等語，
      足認丁○○與乙○○原同在綽號「國城」者之住處內，後乙○○因在「國城」
      住處前被殺，外出查看，然並未出手相救，此徵丁○○於偵查中證稱：「（乙○○跟人發生肢體衝突時，你是否在現場？）有，我在旁邊」等語益明，則丁○○既未出手相救，顯係憚於對方人多勢眾，復持有六十公分長之刀械，為免
      捲入，故應係立於現場外圍觀看。衡之丁○○既站於外圍，遠不如被害人親身
      目睹，乙○○既因天色昏暗，無法辨認兇嫌，丁○○又何能清楚辨認？更何況
      案發於凌晨二時許夜間，四周漆黑，縱有路燈照明，丁○○立於外圍，是否將
      路過亦立於外圍之甲○○誤認為共犯，不無疑義。況丁○○於偵查中亦證稱：
      「（有幾個人打他？）總共三個人，二個人打他，第三個人拿刀子，也有砍他
      ，另外二個都是拿長板凳打。」「（這三個人是誰？）我不知道他們的名字」
      「（不是有五個人嗎？）是的，另外二個人站在遠遠的旁邊，我沒有看到他們
      參與打鬥」等語（詳九十年度偵字第三四五二號偵查卷第三四頁反面），則據
      其所述尚有二人站在遠遠的旁邊，是否即為甲○○與戊○○二人？又甲○○與
      戊○○均陳稱當時在場，丁○○何以無法辨認在旁之戊○○？而乙○○於警訊
      時陳稱共有五人下手行兇，何以丁○○卻僅供證三人下手？以上疑義，自有再
      詢問證人丁○○必要，惟其經本院傳拘無著，送達證書及臺南縣警察局歸仁分
      局九十一年十二月十四日歸警刑字第０九一００一八０三０號函附拘票回條在
      卷可稽。在無其他積極證據佐證下，實難僅憑丁○○片面指證，遽認甲○○亦
      參與毆打乙○○。
（四）又乙○○於本院調查時指訴：甲○○與張淵授是一起的，雖無證據，但見過甲○○載過老婆在張淵授檳榔攤那裡乙節，經本院訊據甲○○陳稱：有經過檳榔
      店買過檳榔，好像張淵授家人賣檳榔，但不認識張淵授及其家人等語。再經本
      院向臺南縣警察局歸仁分局函詢有關甲○○素行調查中，雖交往對象有張淵授
      ，此參該分局九十一年十一月七日歸警刑業字第０九一０００一六八三九號函
      附素行調查表乙份在卷可按，惟經本院再訊問證人即製作素行調查警員丙○○
      證稱：該素行調查表係根據此案原審判決書所寫，與甲○○不認識，不知其所
      從事工作及交往對象等語（詳本院九十一年十二月十一日訊問筆錄），且同案
      被告張淵授於偵查中當庭對質結果亦稱：不認識甲○○及戊○○二人（詳九十
      年度偵字第三四五二號偵查卷第四二頁反面），則乙○○以甲○○至張淵授檳
      榔攤買過檳榔，推認二人熟識，尚嫌速斷。
五、綜上所述，本案依調查所得證據，尚不能證明甲○○有與被告張淵授共同殺人未
    遂罪行，此外復查無其他積極證據，足認甲○○涉有公訴人所指罪嫌，揆諸首開
    說明，應認被訴罪嫌不能證明，原審因而諭知甲○○無罪，其認事用法，核無不
    合。檢察官上訴意旨，指摘原判決不當，非有理由，應予駁回。
據上論斷，應依刑事訴訟法第三百六十八條，判決如主文。
本案經檢察官廖椿堅到庭執行職務。
中    華    民    國      九十二      年      一      月      七        日
                                  臺灣高等法院臺南分院刑事第一庭
                                      審判長法官  茆    臺    雲
                    法官  蔡    長    林
                                            法官  李    文    福
右正本證明與原本無異。
檢察官如不服本判決，應於判決送達後十日內向本院提出上訴書。
                                      法院書記官  李    良    倩
中    華    民    國      九十二      年      一      月      八        日


司法院資訊處製作；財團法人民間司法改革基金會備份。
